臺灣臺北地方法院刑事判決
111年度審訴字第2117號
公  訴  人  臺灣臺北地方檢察署檢察官
被      告  屈文眷



上列被告因違反個人資料保護法等案件，經檢察官提起公訴（11
1年度調偵字第944號），嗣被告就被訴事實為有罪之陳述，經本
院合議庭裁定由受命法官獨任以簡式審判程序審理，判決如下：
    主  文
屈文眷犯個人資料保護法第四十一條之非公務機關非法利用個人
資料罪，處有期徒刑參月，如易科罰金，以新臺幣壹仟元折算壹
日。緩刑貳年。
    事  實
一、屈文眷前因經常前往○○市○○區○○街00號「○○酒店」而認識陳
    ○○（姓名詳卷），嗣後雙方交往而成為男女朋友，屈文眷因
    不滿陳○○不願繼續交往，竟基於加重誹謗、意圖損害陳○○之
    利益而違反個人資料保護法之犯意，接續於民國109年7月18
    日起至同年8月2日止之期間內，以其臉書（FACEBOOK，下稱
    臉書）帳號，多次將陳○○之個人臉書帳號、照片及附表所示
    之內容，刊登在如附表所示之各社群媒體而散布之，供不特
    定人上網瀏覽，指摘「陳○○侵占應交予酒店豪門之消費款項
    3萬2000元」、「專門欺騙消費者」、「有類似剝皮行為」
    等不實內容，足以貶損陳○○之人格尊嚴及社會評價，並非法
    利用陳○○之姓名、住址、臉書帳號及照片等個人資料，足生
    損害於陳○○隱私權及資訊自主權等利益。
二、案經陳○○訴由臺北市政府警察局中山分局報告臺灣臺北地方
    檢察署檢察官偵查起訴。
    理  由
壹、程序部分：
（一）按除被告所犯為死刑、無期徒刑、最輕本刑為3年以上有
      期徒刑之罪或高等法院管轄第一審案件者外，於第一次審
      判期日前之準備程序進行中，被告先就被訴事實為有罪之
      陳述時，審判長得告知被告簡式審判程序之旨，並聽取當
      事人、代理人、辯護人及輔佐人之意見後，裁定進行簡式
      審判程序，刑事訴訟法第273條之1第1項定有明文。經核
      本案被告屈文眷所犯係死刑、無期徒刑、最輕本刑為3年
      以上有期徒刑以外之罪，其於審理程序中就被訴事實為有
      罪之陳述，經法官告知簡式審判程序之旨，並聽取當事人
      之意見後，本院爰依首揭規定，裁定進行簡式審判程序。
      是本案之證據調查，依同法第273條之2規定，不受同法第
      159條第1項、第161條之2、第161條之3、第163條之1及第
      164條至第170條規定之限制，合先敘明。
（二）按告訴乃論之罪，告訴人於第一審辯論終結前，得撤回其
      告訴，刑事訴訟法第238條第1項定有明文。查，被告與告
      訴人雖於本院審理時達成調解，然被告係於言詞辯論終結
      後始履行調解內容完畢，告訴人方撤回告訴，此有本院調
      解筆錄、公務電話紀錄及告訴人之刑事撤回告訴狀附卷可
      參（見本院111年度審訴字第2117號卷【下稱本院卷】第4
      7至48頁、第53頁、第55頁），因此就本案加重誹謗部分
      ，依法不生撤回告訴之效力（另違反個人資料保護法部分
      屬非告訴乃論之罪，依法亦不得撤回告訴），本院依法自
      應加以審理，合先敘明。
貳、實體部分：
一、認定事實所憑之證據及理由：
    上揭事實，業據被告屈文眷於偵查及本院準備程序時坦承不
    諱（見臺灣臺北地方檢察署111年度調偵字第944號卷第15至
    16頁，本院卷第40頁），核與證人即告訴人陳○○於警詢及偵
    查中之證述相符（見他卷第5至6頁、第21至23頁、第59至60
    頁，臺灣臺北地方檢察署110年度偵字第9261號卷第12頁正
    反面），並有網頁列印資料在卷可稽（詳如附表「證據出處
    」欄所示卷頁），足認被告上開任意性自白與事實相符，堪
    以採信。綜上，本案事證明確，被告上開犯行堪以認定，應
    依法論科。
二、論罪科刑
（一）核被告所為，係犯刑法第310條第2項之加重誹謗罪及個人
      資料保護法第41條之非公務機關非法利用個人資料罪。
（二）被告於109年7月18日起至同年8月2日止之期間內，多次將
      告訴人之個人臉書帳號、照片及附表所示之內容，刊登在
      如附表所示之各社群媒體之行為，係於密接之時間內侵害
      同一告訴人之法益，各行為獨立性極為薄弱，依一般社會
      健全觀念，難以強行分開，在刑法評價上，以視為數個舉
      動之接續施行，合為包括之一行為予以評價，較為合理，
      屬接續犯，各僅論以一罪。
（三）被告以一接續行為同時觸犯刑法第310條第2項之加重誹謗
      罪及個人資料保護法第41條第1項之非法利用個人資料罪
      ，為想像競合犯，應依刑法第55條，從一重之非公務機關
      非法利用個人資料罪論處。
（四）爰以行為人之責任為基礎，審酌被告僅因告訴人不願繼續
      交往，竟以前揭方式詆毀告訴人之名譽，並向不特定多數
      人揭露告訴人之個人資料，損害告訴人名譽及隱私，所為
      實非可取；惟念被告犯後坦承犯行，且已與告訴人達成調
      解，並已依約履行完畢，業經說明如前，兼衡被告於本院
      準備程序時自陳其為國中畢業之智識程度、現打工為生、
      育有2名子女，並須扶養其中1人之家庭經濟生活狀況（見
      本院卷第43頁），暨衡以被告之犯罪動機、目的、手段、
      犯罪所造成之損害等一切情狀，量處如主文所示之刑，並
      諭知易科罰金之折算標準。
（五）緩刑之說明：
　　  查，被告前未曾因故意犯罪而受有期徒刑以上刑之宣告，
      此有臺灣高等法院被告前案紀錄表存卷可考（見本院審易
      卷第13至14頁），審酌被告於犯後在偵查及本院準備程序
      時均坦認犯行，且已與告訴人達成調解並履行完畢，足見
      被告已展現其善後誠意，念其因一時失慮而為本案犯行，
      經此偵、審程序及罪刑宣告，當知所警惕而無再犯之虞。
      復參以告訴人亦表示：若被告按期履行即同意給予被告緩
      刑乙情（見本院審易卷第42頁），是本院認對於被告所科
      之刑，以暫不執行為適當，爰依刑法第74條第1項第1款之
      規定，宣告緩刑2年，以啟自新。
據上論斷，應依刑事訴訟法第273條之1第1項、第299條第1項前
段，判決如主文。
本案經檢察官邱耀德提起公訴，檢察官李明哲到庭執行職務。
中　　華　　民　　國　　111 　年　　11　　月　　10　　日
　　　　　　　　　刑事第二十一庭  法　官　王星富
上正本證明與原本無異。 
如不服本判決應於收受送達後20日內向本院提出上訴書狀，並應
敘述具體理由；其未敘述上訴理由者，應於上訴期間屆滿後20日
內向本院補提理由書（均須按他造當事人之人數附繕本）「切勿
逕送上級法院」。告訴人或被害人如對於本判決不服者，應具備
理由請求檢察官上訴，其上訴期間之計算係以檢察官收受判決正
本之日期為準。 因疫情而遲誤不變期間，得向法院聲請回復原
狀。
                                  書記官  林思辰
中　　華　　民　　國　　111 　年　　11　　月　　10　　日
附錄本案論罪科刑法條：
中華民國刑法第310條
意圖散布於眾，而指摘或傳述足以毀損他人名譽之事者，為誹謗
罪，處1年以下有期徒刑、拘役或1萬5千元以下罰金。
散布文字、圖畫犯前項之罪者，處2年以下有期徒刑、拘役或3萬
元以下罰金。
對於所誹謗之事，能證明其為真實者，不罰。但涉於私德而與公
共利益無關者，不在此限。

個人資料保護法第41條：
意圖為自己或第三人不法之利益或損害他人之利益，而違反第6
條第1項、第15條、第16條、第19條、第20條第1項規定，或中央
目的事業主管機關依第21條限制國際傳輸之命令或處分，足生損
害於他人者，處5年以下有期徒刑，得併科新臺幣1百萬元以下罰
金。

附表：
編號 社群媒體 內      容 證據出處 1 東森新聞 本人在此呼籲大家要小心，○○市○○街（○○酒店）類似披（按應指剝）皮酒店，小姐藝名叫（○○）本名（陳○○）昨天小姐本人請酒店公司的人聯絡本人談和解事宜，結果又再次不理會本人 見臺灣臺北地方檢察署109年度他字第10031號卷【下稱他卷】第87頁。 2 ETtoday新聞雲 本人在此呼籲大家要小心，○○市○○街（○○酒店）類似披（按應指剝）皮酒店，本人在7月10及11日兩天買這位小姐兩天全場。金額是32000元，7月15日臨時2點10分到家店再次消費，把那兩天全場金額32000元委託這位小姐藝名叫（○○）本名（陳○○）交給公司，事後公司幹部，又找本人要這筆錢，這樣對嗎？ 見他卷第101頁。 3 TOPick新聞 本人在此呼籲，○○市○○街（○○酒店）小姐專門欺騙消費者，大家要小心，這位小姐藝名叫（○○）本名（陳○○） 見他卷第77頁。 4 ETtoday新聞雲 本人在此呼籲大家要小心○○市○○街（○○酒店）類似披（按應指剝）皮酒店，本人在7月10及11日兩天買這位小姐兩天全場。金額是32000元，7月15日臨時2點10分到家店再次消費，把那兩天全場金額32000元委託這位小姐藝名叫（○○）本名（陳○○）交給公司，事後公司幹部，又找本人要這筆錢，這樣對嗎? 見他卷第101頁。 5 TOPick新聞 本人在此呼籲，○○市○○街（○○酒店）小姐專門欺騙消費者，大家要小心，這位小姐藝名叫（○○）本名（陳○○） 見他卷第77頁。 6 東森新聞 本人在此呼籲大家要小心，○○市○○街（○○酒店）小姐專門欺騙消費者，小姐藝名叫（○○）本名（陳○○）專… 見他卷第75頁。 7 報料公廁 本人在此呼籲大家要小心，○○市○○街（○○酒店）小姐專門欺騙消費者，小姐藝名叫（○○）本名（陳○○） 見他卷第75頁。 8 民視新聞 本人在此呼籲大家要小心，○○市○○街（○○酒店）小姐有類似披（按應指剝）皮行為.小姐藝名叫（○○）正名（陳○○）專門欺騙客人 見他卷第75頁。 9 蘋果即時新聞 本人在此呼籲大家要小心，○○市○○街（○○酒店）小姐專門欺騙消費者，小姐藝名叫（○○）本名（陳○○） 見他卷第73頁。 10 新聞龍捲風 本人在此呼籲大家要小心，○○市○○街（○○酒店）小姐專門欺騙消費者，小姐藝名叫（○○）本名（陳○○） 見他卷第73頁 11 ○○爆報臉書社團 這個人家住○○○○（地址詳卷），名字叫陳○○，之前在臺北酒店上班，侵佔（按應為「占」）本人要給店家的消費金額，本人多次要求出面處理，不理 見他卷第65頁、第113頁 12 ○○人○○事.生活.分享.靠北.討論區臉書社團 這個人請大家小心，之前在臺北酒店上班，侵佔（按應為「占」）本人酒店消費帳款，本人要求出面談和解，一直不理，還把我封鎖，家住○○（地址詳卷），請大家小心這個人，並在下方回覆：這個人叫陳○○ 見他卷第65頁、第111頁